【裁判字號】    94,訴,375
【裁判日期】    950908
【裁判案由】    侵權行為損害賠償
【裁判全文】
臺灣臺北地方法院民事判決               94年度訴字第375號
原      告
即反訴被告  乙  ○
被      告
即反訴原告  丙○○
訴訟代理人  己○○
            庚○○
            丁○○
複代理人    戊○○
上列當事人間請求侵權行為損害賠償事件，本院於九十五年八月
三十一日言詞辯論終結，判決如下：
    主  文
被告應給付原告新台幣貳萬肆仟零柒拾肆元。
原告其餘之訴駁回。
訴訟費用由被告負擔二十分之一，餘由原告負擔。
反訴被告應給付反訴原告新台幣壹萬肆仟貳佰伍拾捌元，及自民
國九十四年八月十二日起至清償日止，按年息百分之五計算之利
息。
反訴訴訟費用由反訴被告負擔。
    事實及理由
一、原告即反訴被告（以下簡稱原告）起訴主張：被告於民國91
    年10月26日下午4時10分許，駕駛車牌號碼3D－0159號自用
    小客車，沿幹線台北市○○路○段由南向北方向行駛，行經
    該路段與支線西園路一段72巷交岔路口，擬由南向北方向直
    行通過路口之際，原應注意車前狀況、隨時採取必要之安全
    措施，及汽車行駛至交岔路口，應遵守燈光號誌之指示，而
    特種閃光號誌閃光黃燈表示「警告」，車輛應減速接近，注
    意安全，小心通過，且當時天氣晴、日間自然光線、視距因
    其他車輛停放略有阻礙，市區○○道路乾燥、無缺陷及阻礙
    ，特種閃光號誌運作正常，依其智識、能力又無不能注意之
    情事，詎被告竟疏未注意車前狀況、貿然前行，適有原告騎
    乘車牌號碼VSK-172號輕型機車沿支線台北市○○路○段72
    巷由西向東方向行駛，行經該路段與幹線西園路一段交岔路
    口，擬由西向東方向直行通過路口，並進入路口時，遭被告
    所駕車輛前車頭撞及原告所乘機車右側車身，致原告因而失
    去平衡、人車倒地，受有右上背10×20公分、右頭頂頭皮2
    ×2公分血腫、右肩疼痛、右臂、右肩挫傷、頭部外傷等傷
    勢，原告並因此而支出醫療費用新台幣（下同）15萬元；又
    原告因受傷而無法工作，期間長達1年，以每月工作薪資3萬
    5千元計算，請求被告賠償工作損失30萬元；另其所騎乘之
    機車亦因車禍而全毀報廢，請求被告應賠償損失2萬元；並
    請求受傷所受之精神慰撫金5萬元，為此聲明被告應給付原
    告52萬元（150000元+300000元+20000元+50 000元=520000
    元）等語。
二、被告即反訴原告（以下簡稱被告）則以：
（一）有關原告至正一國術館接受26次民俗療法治療，共花醫療
      費205,000元，與一般民俗療法每次醫療自費部分約800元
      之情形，差距甚大，原告所述，顯違一般社會常情，不足
      採。又原告所騎乘之機車，出廠年份為1991年11月，於事
      故發生時，已超過10年，該車之剩餘價值約為新車之1成
      即約3,000元。另就原告主張受傷期間無法工作，所失利
      益部分，惟原告並未提出工作薪資扣繳憑單、勞工保險卡
      資料以資證明，其所提出之工作證明，其上公司負責人姓
      名，與公司登記之負責人姓名不同，該工作證明不足採信
      ，為此聲明：
      (一)駁回原告之訴。(二)如受不利之判決，願供擔保宣告免為
      假執行。
（二）被告所有之自小客車，因與原告騎乘之機車發生碰撞而受
      損壞，經被告送廠修復，支出修理費20,369元，因本次車
      禍之發生，兩造均有過失，而原告為肇事主因，被告僅為
      肇事次因，原告應負擔7成責任，爰依民法184條侵權行為
      之法律關係，請求原告應賠償被告14,258元（計算式:203
      69元X7/10=14258元，元以下4捨5入），及自反訴狀送達
      之翌日即94年8月12日起至清償日止，按年息5%計算之利
      息。
三、不爭執事項：
  1.原告騎乘車牌號碼VSK－172號機車，於91年10月26日下午4
    時10分許，在西園路一段72巷處，與被告駕駛車牌號碼3D－
    0159號自用小客車發生碰撞，原告受有右上背10×20公分、
    右頭頂頭皮2×2公分血腫、右肩疼痛、右臂、右肩挫傷等傷
    害。原告因本次車禍送至台北市立和平醫院救治並住院6日
    ，期間自91年10月26日至91年11月1日出院。
  2.被告所有車輛亦遭撞壞，經送修支出修理費20,369元。
  3.本次車禍案件經台北市車輛行車事故鑑定委員會鑑定結果為
    原告騎乘VSK－172號機車，有支道車未讓幹道車先行之過失
    ；被告駕駛3D－0159號自小客車，涉嫌行經閃光號誌路口未
    減速慢行之過失。再經台北市車輛行車事故鑑定覆議委員會
    鑑定覆議意見為原告騎乘VSK－172號機車，有支道車未讓幹
    道車先行之過失，為肇事主因；被告駕駛3D－0159號自小客
    車，有行駛疏忽之過失，為肇事次因。
四、得心證之理由：
（一）兩造對於系爭車禍之發生，均有過失，過失比例為7比3：
    1.被告駕駛3D－0159號自小客車，與原告騎乘VSK－172號機
      車發生碰撞，致原告受有右上背10×20公分、右頭頂頭皮
      2×2公分血腫、右肩  疼痛、右臂、右肩挫傷等傷害；被
      告之車輛受有前保桿、左前葉、左大燈等多處損壞。而被
      告過失傷害罪之刑事責任部分，亦經本院刑事庭審理後，
      判處拘役40日確定，有本院93年度交簡字第23號刑事簡易
      判決在卷可稽。再參酌本次車禍案件經台北市車輛行車事
      故鑑定委員會鑑定結果為原告騎乘VSK－172號機車，有支
      道車未讓幹道車先行之過失；被告駕駛3D－0159號自小客
      車，涉嫌行經閃光號誌路口未減速慢行之過失。再經台北
      市車輛行車事故鑑定覆議委員會鑑定覆議意見為原告騎乘
      VSK－172號機車，有支道車未讓幹道車先行之過失，為肇
      事主因；被告駕駛3D－0159號自小客車，有行駛疏忽之過
      失，為肇事次因。是認兩造對於系爭車禍之發生，均有過
      失無訛，本院參酌兩造過失情節，認原告之過失為事故發
      生之主因，被告之過失為肇事次因，過失比例為7比3，是
      本件原告應負7/10過失責任，被告應負3/10之過失責任。
    2.按因故意或過失，不法侵害他人之權利者，負損害賠償責
      任，民法第184條第1項前段定有明文；又不法侵害他人之
      身體或健康者，對於被害人因此喪失或減少勞動能力或增
      加生活上需要時，應負損害賠償責任；不法侵害他人之身
      體、健康、名譽或自由者，被害人雖非財產上之損害，亦
      得請求賠償相當之金額，民法第193條第1項、第195條第1
      項前段規定甚明。本件被告之過失行為與原告所受傷害間
      ，具相當因果關係，原告主張被告應負侵權行為損害賠償
      責任，依法有據；又原告之過失行為，與被告車輛受損間
      ，亦有相當因果關係，被告主張被告應負侵權行為損害賠
      償責任，亦屬有據。
（二）茲就兩造所請求賠償醫藥費用、財產上損失、喪失勞動能
      力、增加生活需要、精神上損害賠償及車輛受損等各項，
      分述如次：
    1.原告醫藥費用部分：
      (1)原告主張至台北市立和平醫院急診治療並住院6日，所
        支出之醫療費用為4,246元，業據原告提出台北市和平
        醫院醫療費用收據1張在卷為證，且為被告所不爭執，
        是原告此  部分之請求，依法有據，自應許准。
      (2)至於原告主張出院後至甲○○○○○治療，費用共計17
        7,50 0元，並提出26張收據為證，為被告所否認，並辯
        稱本件合理之民俗醫療費用應為2萬元等語。惟查，依
        原告所提出之甲○○○○○醫療收據，時間自91年11月
        1日起至92年8月29日止，期間長達10個月之久，自91年
        11月1日起至91年12月3日止，平均每2-4天看診1次，自
        91年12月13日起至92年3月1日，平均每10至15日看診1
        次，每次之費用均高達1萬1千元、9千元、5、6千元或4
        千元不等，費用之高，顯與一般社會常情不符，且原告
        究竟接受何種醫療，竟須花費如此龐大，並未見原告舉
        證證明，而原告提出之費用收據，大多只有記載「治療
        、藥粉（或藥膏）」等字樣，並未具體記載如何進行治
        療，治療之明細內容及費用如何計算，尚難僅依該等收
        據，即得認定原告確有支出177,500元之必要醫療費用
        ，是原告此部分之主張，除被告不爭執真正之2萬元外
        ．其餘部分不能認為真實，並不足採信。
      (3)綜上，原告可得向被告請求之醫療費用24,246元（即
        4,246元+20,000元=24,246元）應為真實，惟原告對於
        系爭車禍之發生，其過失比例占7/10，是其可得向被告
        請求賠償之金額為7,274元（計算式:24,246 元X3/10=7
        ,274 元，元以下4捨5入），逾此數額之請求，為無理
        由，應予駁回。
    2.原告看護費用15,000元部分：
      (1)原告雖提出訴外人莊葉淑貞所出具之證明書，用以證明
        支出91年10月26日起至91年11月12日止共15日之看護費
        用15,000元（每日以1,000元計算，1000元X15日=15000
        元），惟查，依台北市立聯合醫院94年9月28日以北市
        醫和字第09432575800號函文所載，該院函覆本院「二
        病人乙○於91年10月26日因車禍由119送入急診，主訴
        右背痛難以坐立、呼吸困難、頭皮血腫、頭昏，X光檢
        查未發現骨折; 病人因仍有背痛情形，於91年11月1日
        出院時要求自費住院，靜養至91年11月3日。三因頭部
        外傷及背痛行動不便，在91年10月26日至91年11月1日
        須他人看護; 因無骨折情形，出院時可從事工作，病人
        出院後無門診回診。」等情，可知，原告因受傷而須看
        護照顧之時間為91年10月26日起至91年10月31日共計6
        日，是該時期之看護費用6,000元（計算式:1000 元X6
        日=6000元）支出，與系爭車禍之發生有因果關係，被
        告應負賠償之責。惟原告對於系爭車禍之發生，其過失
        比例占7/10，是其可得向被告請求賠償之金額為1,800
        元（計算式:6,000 元X3/10=1, 800元），逾此數額之
        請求，為無理由，應予駁回。
      (2)至於91年11月2日至91年11月12日之看護費用，原告並
        無法證明係因原告受傷，無法自行照料生活，而必需支
        出該筆費用，且為被告所否認，是此部分原告指稱被告
        應負賠償之責，尚非有理。
    3.原告工作損失300,000元部分：
      本件原告主張受有300,000元之工作損失，無非係以車禍
      當時，原告受僱於日馨國際企業有限公司（以下簡稱日馨
      公司），每月薪資35,000元，因車禍受傷致未能工作長達
      1年，故請求此期間之工作損失300,000元云云，並提出在
      職證明書為證。惟查：
      (1)依上開台北市立聯合醫院94年9月28日以北市醫和字第0
        9432575800號函文所載，原告雖受傷，但無骨折情形，
        出院時可從事工作，故原告是否確因受傷而不能工作1
        年，不無疑義。
      (2)再查，原告所提出之在職證明書出具日期為93年12月21
        日，當時日馨公司之負責人為李榮華，並非蔡綿麗，蔡
        綿麗雖曾擔任日馨公司之負責人，惟時間是在88年8月
        間，嗣日馨公司於91年1月間曾申請停業，經台北市政
        府以府建商字第091021859號函准許日馨公司自91年1月
        21日起至92年1月20日止停業1年，但於91年4月12日起
        又再申請復業登記完畢，並於92年12月15日變更負責人
        為李榮華，又於93年1月15日變更負責人為李維榮，再
        於93年4月13日改由李榮華為負責人，迄於94年9月15日
        經全體股東同意，申請解散登記，經台北市政府准許（
        參府建商字第09418554900號函），此有本院向台北市
        商業管理處調閱日馨公司案卷審核屬實。是93年間蔡綿
        麗既非日馨公司之負責人，竟於93年12月21日出具系爭
        在職證明書，足證該在職證明書應非真實，不足採信。
        除此以外，原告復未能提出其他在職時之薪資領取、扣
        繳憑單、勞建保投保等資料，足資證明確有任職日馨公
        司之事實，是原告此部分之主張，洵非可採。
    4.原告車輛損失20,000元部分：
      經查，原告所騎乘之車牌號碼VSK-172號輕型機車，並非
      原告所有，而係原告朋友葉阿海所有，此業據原告於本院
      94年8月30日審理時到庭自承屬實，並有原告提出之機車
      報廢登記書在卷可參，應堪信實。因原告並非系爭機車之
      所有人，機車因系爭車禍而遭撞毀，受損害者應為車主即
      葉阿海而非原告，是原告本於侵權行為之法律關係訴請被
      告應賠償其損害，並非有據，為無理由。
    5.原告精神慰撫金50,000元部分：
      本院審酌原告因被告之過失傷害行為，受有右上背10×20
      公分、右頭頂頭皮2×2公分血腫、右肩疼痛、右臂、右肩
      挫傷等傷害，並自91年10月26日起住院，至91年11月1日
      出院，於住院期間尚因頭部外傷及背部疼痛致行動不便，
      而須他人看護，精神上確實受有損害，並認為原告所得請
      求之精神上損害賠償額5萬元為適當，惟原告之過失比例
      占7/10，是其可得向被告請求之賠償金額為15,000元（計
      算式:50,000 元X3/10=15,000元），逾此數額之請求，為
      無理由，應予駁回。
    6.反訴原告請求車輛受損14,258元部分：
      反訴原告主張因系爭車禍致其所有車輛受損，修理費用20
      ,369 元，業據其提出標達股份有限公司出具之保險估價
      單1紙、車輛受損照片5紙、行車執照等件影本為證，且為
      反訴被告所不爭執，應堪信實。惟反訴原告之過失比例為
      3/10，其其可得向反訴被告請求之賠償金額為14,258元（
      計算式:20,369 元X7/10=14,258元，元以下4捨5入），反
      訴原告此部分之請求，洵屬有據，為有理由。
五、綜上所述，本件原告爰依民法侵權行為之法律關係，訴請被
    告應給付24,074元（計算式:7,274 元+1,800元+15,000元=2
    4,074元）；反訴原告爰依民法侵權行為之法律關係，訴請
    反訴被告應給付14,258元，洵屬有據，均為有理由，應予准
    許；逾此數額之請求，為無理由，均應駁回。
六、兩造其餘之攻擊或防禦方法及未經援用之證據，經本院斟酌
    後，認為均不足以影響本判決之結果，自無逐一詳予論駁之
    必要，併此敘明。
七、結論：本件原告之訴一部為有理由，一部無理由；反訴原告
    之反訴有理由，分別依民事訴訟法第79條、第78條，判決如
    主文。
中    華    民    國    95    年    9     月    8     日
                    民事第五庭法      官  陶亞琴
以上正本係照原本作成
如對本判決上訴，須於判決送達後20日內向本院提出上訴狀
中    華    民    國    95    年    9     月    11    日
                              法院書記官  吳芳玉


司法院資訊處製作；財團法人民間司法改革基金會備份。
